臺灣臺北地方法院民事判決　　　　　　　 94年度勞訴字第1號
原　　　告　丙○○
訴訟代理人　吳金棟律師
被　　　告　交通部臺灣鐵路管理局
法定代理人　乙○○
訴訟代理人　甲○○
當事人間請求給付薪資事件，經本院於中華民國九十四年三月八
日言詞辯論終結，判決如下：
    主      文
原告之訴及假執行之聲請均駁回。
訴訟費用由原告負擔。
    事實及理由
一、原告主張：原告為委任職務之公務員，職稱為技術士，並為
    被告所僱用，屬於公務員兼具勞工身分者，嗣於民國 77年9
    月21日清晨擔任臺北市○○街○○道看柵工作中，發生計程
    車闖平交道致死案件，原告僅負20﹪輕微過失，肇事者即闖
    越平交道之人過失比例為80﹪，但原告仍經依業務過失致死
    罪判處有期徒刑五月確定，業已執行完畢。詎被告未經公務
    員懲戒程序，直接於 80年4月11日將原告免職，此與勞動基
    準法第十一條各款事由不符，兩造間僱傭契約關係仍有效存
    在，被告仍應按月給付原告薪資，原告每月薪資依公務人員
    俸給法規定共為新台幣（下同）14,000元，自 80年4月起至
    93年7月止共一百五十個月，被告應給付薪資共2,100,000元
    。若認兩造契約關係仍有效存在，惟迄至 80年4月間止，原
    告工作年資已超過十五年，縱然不符合退休條件，亦得依照
    資遣方式，請求被告給付資遣費 700,000元。為此先位之訴
    本於僱傭契約之法律關係請求被告給付所欠薪資；備位之訴
    則本於勞動基準法第十七條之規定請求被告給付資遣費等語
    。並聲明：
    (一)先位聲明：
    1.被告應給付原告 2,100,000元，及自起訴狀繕本送達翌日
      起至清償日止，按年息5﹪計算之利息。
    2.願供擔保以代釋明，請准宣告假執行。
    (二)備位聲明：
    1.被告應給付原告700,000元。
    2.願供擔保以代釋明，請准宣告假執行。
二、被告則以：原告係依交通事業人員任用條例第七條考試及格
    後由被告任用者，為委任一職等、士級之公務員，屬公務員
    兼具勞工身分者，嗣因其在 77年9月21日工作中未適時放下
    平交道柵欄致人於死事件，遭判決有罪確定，被告乃於80年
    4月 11日依當時有效之公務員懲戒法第三條第一項第三款、
    公務人員任用法第二十八條第一項第三款及行政院暨所屬各
    級行政機關公務人員獎懲案件處理辦法第十一條第一項第二
    款規定，核定將原告免職，原告對免職處分不服乃提起行政
    救濟亦經駁回確定。而依勞動基準法第八十四條前段規定，
    有關原告任免、獎懲、薪資等應適用公務員法令規定辦理，
    其自不得再本於僱傭契約、勞動契約關係請求被告給付薪資
    、資遣費。況原告既經受有期徒刑之刑宣告確定，被告亦得
    依勞動基準法第十二條第一項第三款規定終止契約等語，資
    為抗辯。並聲明：原告之訴及假執行之聲請均駁回，如受不
    利判決願供擔保，請准宣告免為假執行。
三、兩造不爭執之事實：
  (一)原告依交通事業人員任用條例第七條考試及格後，由被告任
    用，為委任職務之公務員，職稱為技術士，並為被告所僱用
    ，屬於公務員兼具勞工身分者之事實，有臺灣鐵路管理局考
    成通知書、考試院特種考試及格證書、臺灣鐵路管理局令為
    證（見本院臺北簡易庭九十三年度北勞調字第一０四號卷第
    9-13頁），兩造並不爭執，自堪認定。
  (二)原告因於 77年9月21日清晨擔任臺北市○○街○○道看柵工
    作中，發生計程車闖平交道致死案件，經法院依業務過失致
    死罪判處有期徒刑五月確定，業已執行完畢一節，除有最高
    法院八十年度台上字第二０六號刑事判決書在卷可稽外，亦
    為兩造所不爭，而堪信為真實。
  (三)被告以原告因前述行為遭判刑確定為由依當時有效之公務員
    懲戒法第三條第一項第三款、公務人員任用法第二十八條第
    一項第三款及行政院暨所屬各級行政機關公務人員獎懲案件
    處理辦法第十一條第一項第二款規定，核定將原告免職之事
    實，已將兩造陳述無訛，且有被告令函附卷足佐（見上開調
    解事件卷第16頁），足堪以認定。
四、先位之訴部分：
    原告雖主張被告之免職處分與勞動基準法第十一條各款所列
    事由不符，所為終止契約之意思表示不生效力，兩造間僱傭
    契約關係仍有效存在，被告應給付所欠薪資等語。但為被告
    所否認，並以前開情詞置辯。然而：
  (一)依勞動基準法第八十四條規定：「公務員兼具勞工身分者，
    其有關任（派）免、薪資、獎懲、退休、撫卹及保險（含職
    業災害）等事項，應適用公務員法令之規定。但其他所定勞
    動條件優於本法規定者，從其規定。」，本條所稱公務員兼
    具勞工身分者，係指依各項公務員人事法令任用、派用而於
    本法第三條所定各業從事工作獲致薪資之人員。所稱其他所
    定勞動條件，係指工作時間、休息、休假、安全衛生、福利
    、加班費等而言，勞動基準法施行細則第五十條亦有明文。
    是關於公務員兼具勞工身分者，關於其之任免、薪資等事項
    ，並不屬勞動基準法第八十四條規定「於其他所定勞動條件
    」範疇。兼具公務員身分之勞工，依上述說明，其請求雇主
    給付薪資、及相關任免事項即應適用公務員法令之規定，自
    無由再本於勞動基準法或民法僱傭契約一節報酬債權之規定
    而為請求（最高法院九十三年度台上字第一二五五號判決意
    旨參照）。
  (二)原告固然以被告免職處分與勞動基準法所定事由不合，而依
    兩造間僱傭契約關係請求被告給付薪資（見本院94年3月8日
    言詞辯論筆錄）。但查，原告已自陳其受被告僱用期間領取
    薪資一事應依公務人員俸給法為之（見本院94年2月1日言詞
    辯論筆錄），此復有其所提出之臺灣鐵路管理局78年12月30
    日令在卷可稽（見前揭調解事件卷第17頁），對此被告亦不
    爭執。是依勞動基準法第八十四條前段，關於原告請求被告
    給付薪資部分顯應以公務人員俸給法或其他公務員法令為據
    ，而不適用民法僱傭契約一節中關於報酬債權之規定。
  (三)原告雖以司法院釋字第三０五號解釋為其主張之依據，但細
    觀該號解釋文全文為：「人民就同一事件向行政法院及民事
    法院提起訴訟，均被以無審判之權限為由而予駁回，致其憲
    法上所保障之訴訟權受侵害，而對其中一法院之確定終局裁
    判所適用之判例，發生有牴觸憲法之疑義，請求本院解釋，
    本院依法受理後，並得對與該判例有牽連關係之歧異見解，
    為統一解釋。本件行政法院判決所適用之判例與民事法院確
    定終局裁判，對於審判權限之見解歧異，應依上開說明解釋
    之。公營事業依公司法規定設立者，為私法人，與其人員間
    ，為私法上之契約關係，雙方如就契約關係已否消滅有爭執
    ，應循民事訴訟途徑解決。行政法院六十年度裁字第二三二
    號判例，認為此種公司無被告當事人能力，其實質意義為此
    種事件不屬行政法院之權限，與憲法尚無牴觸。至於依公司
    法第二十七條經國家或其他公法人指派在公司代表其執行職
    務或依其他法律逕由主管機關任用、定有官等，在公司服務
    之人員，與其指派或任用機關之關係，仍為公法關係，合併
    指明。」，是以，依本號解釋後段觀之，倘受任用之人為依
    法律任用而具有公務員資格者，與其任用機關間仍為公法關
    係，尚非全然為民法上僱傭契約關係。原告為被告依交通事
    業人員任用條例依法任用者，兼具公務員與勞工身分，已如
    前述，兩造間任用情形與本號解釋前段所指僅具私法上契約
    關係而乏依法任用之公務員身分者有別，故原告請求被告給
    付薪資，仍應依勞動基準法第八十四條前段規定，適用公務
    員相關俸給法令規定，而非民法之規定。原告主張就其請求
    被告給付薪資部分，有民法僱傭契約相關規定適用，即不足
    採。
  (四)綜前，原告先位之訴本於僱傭契約之法律關係，請求被告給
    付薪資 2,100,000元及法定遲延利息，並無理由，應予駁回
    。
五、原告先位之訴既經駁回，則本院即應就其備位之訴為裁判：
  (一)原告陳稱：其迄至 80年4月間止，工作年資已超過十五年，
    縱然不符合退休條件，亦得依照資遣方式，依勞動基準法第
    十七條規定請求被告給付資遣費 700,000元等語，但被告則
    引勞動基準法第八十四條前段規定而為抗辯。
  (二)首先，依勞動基準法第八十四條前段規定，原告遭被告免職
    後得否請求給付資遣費一事，應適用公務員法令之規定（見
    四(一)之說明），原告並無從再本於勞動基準法第十七條之規
    定而訴請被告給付資遣費。
  (三)況依勞動基準法第十七條規定，得請求雇主給付資遣費之情
    形概有雇主依該法第十一條或十三條但書終止勞動契約者（
    該法第十六條第一項規定參照），或勞工依同法第十四條規
    定終止契約者（該法第十四條第四項規定參照）。經查，被
    告係以原告遭法院以業務過失致人於死，判處有期徒刑五月
    確定為由對原告為免職之處分，有該免職令足憑，觀此被告
    所為免職事由與勞動基準法第十一條所定雇主有歇業、轉讓
    、虧損、業務緊縮、暫停工作、業務性質變更、勞工不能勝
    任工作等情形不同，自無該條規定之適用。其次，觀諸被告
    免職令所載事由與勞動基準法第十二條第一項第三款規定事
    由相當，而原告確實受有期徒刑以上刑之宣告確定，且未受
    諭知緩刑或未准易科罰金，已於前開三(二)說明甚詳，故被告
    抗辯其依本款規定得終止契約，無須給付原告資遣費，自可
    信取。
  (四)準此，原告備位之訴本於勞動基準法第十七條規定，請求被
    告給付資遣費700,000元，亦無理由，不應准許。
六、從而，原告先位之訴本於僱傭契約之法律關係請求被告給付
    薪資 2,100,000元，及自起訴狀繕本送達翌日即93年9月4日
    起至清償日止，按年息 5﹪計算之利息；備位之訴本於勞動
    基準法第十七條之規定請求被告給付資遣費 700,000元，均
    無理由，應予駁回。其訴既經駁回，則假執行之聲請亦失所
    附麗，應併予駁回。
七、本件為判決之基礎已臻明確，兩造其餘之陳述及所提其他證
    據，經本院斟酌後，認為均於判決之結果無影響，亦與本案
    之爭點無涉，自無庸逐一論述，併此敘明。
八、結論：原告先、備位之訴之訴均為無理由，並依民事訴訟法
    第七十八條，判決如主文。
中　　華　　民　　國　　94　　年　　3 　　月　　31　　日
                  勞工法庭  法  官  賴錦華
正本係照原本作成
如對本判決上訴，須於判決送達後廿日內向本院提出上訴狀
中　　華　　民　　國　　94　　年　　3 　　月　　31　　日
                            書記官  林桂玉
